臺北高等行政法院裁定　　　　　　　　　　　　　　　九十年度簡字第七九一一號
　　原　　　告　甲○○
　　被　　　告　台北市稅捐稽徵處
　　代　表　人　乙○○處長）.
右當事人間因工程受益費事件，原告不服財政部中華民國九十年五月十七日台財訴字
第○九○一三五四三八四號再訴願決定，提起行政訴訟，本院裁定如左：
    主　文
原告之訴駁回。
訴訟費用由原告負擔。
    理　由
一、按行政訴訟法第四條第一項規定：人民因中央或地方機關之違法行政處分，認為
    損害其權利或法律上之利益，經依訴願法提起訴願而不服其決定者，得向高等行
    政法院提起撤銷訴訟。而此所謂行政處分，依訴願法第三條第一項規定係指中央
    或地方機關就公法上具體事件所為之決定或其他公權力措施而對外直接發生法律
    效果之單方行政行為而言。又「官署所為單純的事實敘述或理由說明，並非對人
    民之請求有所准駁，既不因該項敘述或說明而生法律上之效果，非訴願法上之行
    政處分，人民對之提起訴願，自非法之所許。」行政法院（現改制為最高行政法
    院）六十二年度裁字第四十一號判例可資參照。
二、本件原告因法院拍賣取得台北市○○區○○段二小段四一七地號土地，於民國（
    下同）八十八年八月二日（收文日）向被告申請釋疑因法院拍賣取得所有權辦理
    移轉登記時，工程受益費之納稅義務人應為何人？案經被告所屬文山分處以八十
    八年八月六日北市稽文山乙字第八八○一一二五○○○號函復略以：「．．．說
    明．．．二、依工程受益費徵收條例第六條第三項規定：『受益範圍內之土地及
    其改良物公告後之移轉，除因繼承者外，應由買受人出具承諾書，願依照規定繳
    納未到期之工程受益費，或先將工程受益費全部繳清，始得辦理移轉登記；經查
    封拍賣者亦同。』另依財政部七十七年一月十二日台財稅第七六一一三五四三○
    號函釋：『法院拍賣之土地，倘承買人承諾願意代繳原土地所有權人欠繳之工程
    受益費，於繳納通知書註明代繳人（即承買人）名稱或姓名，．．．。』煩請台
    端持工程受益費繳款書至本分處加註代繳人以便繳清後辦理移轉登記。」原告於
    同年月十二日（收文日）再次向被告所屬文山分處提出釋疑，經被告所屬文山分
    處以八十八年八月十八日北市稽文山乙字第八八○一一七三二○○號函復略以：
    「主旨：有關台端為代繳工程受益費之疑慮再提出申請書乙案，依工程受益費徵
    收條例第六條．．．及第十六條：『受益人對應納之工程受益費有異議時，應於
    收到繳納通知後，按照通知單所列數額及規定期限，先行繳納二分之一款項，申
    請復查．．．』．．．」。按上開二次函復乃係被告所屬文山分處就原告有關代
    繳工程受益費之疑慮提出說明，係為單純事實敘述及理由說明，並非行政處分，
    亦無損害原告權利或利益可言；況系爭工程受益費繳納義務人在承買人（即原告
    ）未完成代繳前，仍為原土地所有權人徐兆珍，並非原告。又原告若因未承諾代
    繳，致地政機關不予辦理移轉登記，屬另案可提起行政救濟事項。是以原告對被
    告所屬文山分處之上開函復提起再訴願，揆諸首揭規定及判例意旨，自非法之所
    許。訴願決定以上開函非屬行政處分，不予受理，並無不合。再訴願決定從實體
    上以無理由予以駁回，惟其結果亦無不合，原告復對之提起行政訴訟，顯非合法
    ，應予駁回。又本件訴訟因不合法既經駁回，其實體上之主張，已無審酌之必要
    ，併予敘明。
三、依行政訴訟法第一百零七條第一項第十款、第一百零四條、民事訴訟法第九十五
    條、第七十八條，裁定如主文。
中　　華　　民　　國　　九十一　　　年　　　十二　　　月　　三十一　　　日
                     臺 北 高 等 行 政 法 院   第 七 庭
                                                  法  官　林金本
右為正本係照原本作成。
本件以訴訟事件所涉及之法律見解具有原則性者為限，始得於本裁定送達後十日內
向本院提出抗告狀（須按他造人數附繕本），並經最高行政法院許可後方得抗告。
中　　華　　民　　國　　九十一　　　年　　　十二　　　月　　三十一　　　日
            　　　　　　　　　　　　　    　      書記官　簡信滇
